【裁判字號】    95,上易,796
【裁判日期】    950509
【裁判案由】    詐欺
【裁判全文】
臺灣高等法院刑事判決                 95年度上易字第796號
上  訴  人  台灣桃園地方法院檢察署檢察官
被      告  甲○○
                      號
上列上訴人因被告詐欺案件，不服臺灣桃園地方法院95年度易字
第46號，中華民國95年 2月27日第一審判決（起訴案號：臺灣桃
園地方法院檢察署93年度偵字第9314號），提起上訴，本院判決
如下：
    主  文
原判決撤銷，發回台灣桃園地方法院。
    理  由
一、公訴意旨略以：甲○○係址設桃園縣桃園市○○○路○段6號
    5樓之3金洹合實業股份有限公司（下稱金洹合公司）之負責
    人，乙○○（原名謝淑華）則為址設桃園縣中壢市○○路22
    號 1樓懿鈞企業有限公司（下稱懿鈞公司）之名義負責人，
    謝新藤則為懿鈞公司之實際負責人；而甲○○與謝新藤則為
    十多年好友，且均曾為桃園縣八德市農會理事，民國89年初
    ，懿鈞公司因急需現金周轉，謝新藤乃委託甲○○替其出售
    其所有之農地，以填補資金缺口。甲○○明知謝新藤需款孔
    急，且89年 6月間金洹合公司財務陷於困難，無足夠財力及
    信用自銀行取回票貼之支票，詎其竟仍意圖為自己不法之所
    有，為取得懿鈞公司所簽發之支票供其票貼換取現金，以填
    補先前資金之缺口，乃佯向謝新藤稱可代為協助貸款，惟請
    其提供懿鈞公司之機器作為抵押及簽發支票作為擔保。謝新
    藤不疑，乃協同乙○○與金洹合公司簽立附條件買賣契約，
    並辦妥登記，謝新藤同時並簽發以懿鈞公司為發票人，新竹
    國際商業銀行新明分行為付款人，帳號為2500-2，面額各為
    新臺幣（下同）560,000元，發票日分別為89年8月21日起至
    90年3月21日止之支票8紙交予甲○○。詎甲○○持以向臺中
    商業銀行三重分行辦理票貼取得全部款項後，卻僅交付500,
    000元予謝新藤，事後亦均未返還懿鈞公司上開票據，致使
    上開票據屆期未獲兌現，系爭支票之持票銀行提示未獲支付
    ，並向臺灣桃園地方法院民事庭請求給付，懿鈞公司請求金
    洹合公司出面解決，惟金洹合公司竟置之不理，懿鈞公司始
    知受騙，因認被告涉有刑法第339條之詐欺罪嫌。
二、原審以被告甲○○所經營之金洹合公司，前於88年底，因大
    毅紙器股份有限公司（下稱大毅公司）向其借款，而要求大
    毅公司提供機器作為質押簽訂附條件買賣契約，並簽發支票
    31紙作為擔保，以擔保債權 3,852,000元。後因金洹合公司
    未依約於88年12月27日借款，致大毅公司票信受損，大毅公
    司乃欲提前一次清償所餘欠款 2,450,000萬元之方式而取回
    先前簽發交付金洹公司之支票31張。詎甲○○明知上開大毅
    公司所交付之31張支票已由金洹合公司於88年12月18日將之
    持往安泰商業銀行股份有限公司（下稱安泰銀行）作為票貼
    之用，且金洹合公司於89年初起財務已陷困境，無足夠財力
    自安泰銀行贖回上開31張支票，仍基於意圖為金洹合公司不
    法所有之犯意，為取得2,450,000元之資金，乃於89年5月29
    日向大毅公司出具承諾書，內容為「本公司金附字第881208
    號案件立契約人大毅紙器股份有限公司於89年 5月30日清償
    ，本公司承諾於清償后 7個營業日內歸還此案之分期票據，
    共計31紙總金額3,252,000元整，恐口說無憑，特立此據，
    立據人金洹合實業股份有限公司。董事長：甲○○。中華民
    國89年 5月29日立」，並蓋有金洹合公司、甲○○之印章以
    取信於大毅公司，致大毅公司陷於錯誤，於89年 5月30日將
    2,450,000 元一次匯入金洹合公司。嗣後金洹合公司非但未
    返還上開支票於大毅公司，且任由票貼銀行將其中一張發票
    日89年6月20日票面金額120,000元之支票為付款提示，造成
    大毅公司票信受損之詐欺犯行，業經本院於93年10月29日判
    處被告有期徒刑 4月確定在案（93年度上易字第1242號），
    有前開判決書、本院被告全國前案紀錄表各 1份在卷可稽。
    本案被告被訴之詐欺犯行，亦係以其所經營之金洹合公司，
    利用懿鈞公司需款周轉之際，於89年 6月間，以借款為由要
    求懿鈞公司之實際負責人謝新藤與之簽立附條件買賣契約，
    提供機器並簽發票面金額各為560,000元之票據8紙為擔保，
    然僅交付 500,000元予謝新藤，並擅將謝新藤所簽發之票據
    持以向臺中商業銀行三重分行辦理票貼，而詐取謝新藤所開
    立之支票。觀諸被告所犯前開 2次詐欺犯行，本案被告被訴
    之犯罪時間89年6月間，與前案被告於89年5月底詐欺大毅公
    司之犯罪時間相隔不到 1月，時間緊接，且均在前案事實審
    93年10月29日宣示判決日前，且前開二案，被告均係以借款
    為由，要求借款人大毅公司或本案懿鈞公司與其所經營之金
    洹合公司簽立附條件買賣契約，並簽立票據以擔保借款，而
    使得大毅公司及懿鈞公司交付支票予被告，以遂行其詐欺之
    犯行，其行為相近，堪認被告係基於概括之犯意所為，被告
    本案詐欺犯行，與前案業經判決確定詐欺大毅公司之犯行，
    應係基於同一詐欺之概括犯意而為之。從而，本件與前案有
    連續犯裁判上一罪之關係，爰不經言詞辯論，逕為諭知免訴
    之判決，固非無見。
三、惟查：被告於本案中係利用懿鈞公司需款孔急，明知金洹合
    公司於89年初財務陷於困難，無足夠財力及信用向銀行貸款
    或自銀行取回票貼之支票，仍意圖為自己及金洹合公司不法
    之所有，施以可由被告公司貸款，但須簽立票據作為票貼之
    詐術，使懿鈞公司實際負責人謝新藤先後簽發支票交予被告
    ，但被告僅於89年6月分2次撥款約50萬元予謝新藤，餘款均
    未給付，故本案中被告係自始施以「與銀行關係良好」、「
    一再保證可以貸得款項」等詐術，使告訴人陷於錯誤，簽立
    附條件買賣契約及交付上開支票，相較於被告於本院93年度
    上易字第1242號案件，係以「書立切結書保證取回票據」之
    詐術，而取得大毅公司交付之現金 245萬元，遂行詐欺犯行
    。因此被告前後二案，其犯罪行為、手段、詐取之財物是否
    相同，可否以連續犯視之，尚非無推敲研求餘地，檢察官循
    告訴人乙○○請求上訴指摘及此，尚非無理由，應由本院將
    原判決撤銷發回原審法院另為適當之處理，並不經言詞辯論
    為之。
據上論斷，應依刑事訴訟法第 369條第1項但書、第372條，判決
如主文。
中    華    民    國    95    年    5     月    9     日
                  刑事第一庭審判長法  官  蔡 長 溪
                                  法  官  林 俊 益
                                  法  官  陳 春 秋
以上正本證明與原本無異。
不得上訴。
                                  書記官  李 家 敏
中    華    民    國    95    年    5     月    10    日


司法院資訊處製作；財團法人民間司法改革基金會備份。
